【裁判字號】    97,重訴,5
【裁判日期】    970827
【裁判案由】    侵權行為損害賠償
【裁判全文】
臺灣高等法院民事判決                   97年度重訴字第5號
    原      告  戊○○
                乙○○
                丁○○
                甲○○
                己○○
                丙○○
    共      同
    訴訟代理人  魏雯祈律師
                陳永來律師
    共      同
    複  代理人  李哲賢律師
    被      告  辛○○
                庚○○
                和誠億水產股份有限公司
    上  一  人
    法定代理人  壬○○
    共      同
    訴訟代理人  李秋銘律師
                黃金亮律師
上列原告提起刑事附帶民事訴訟侵權行為請求損害賠償事件，經
本院刑事庭裁定移送，本院於97年8月6日言詞辯論終結，判決如
下：
    主  文
被告應連帶給付原告戊○○新臺幣伍拾萬貳仟壹佰肆拾伍元、原
告乙○○、丁○○、甲○○、己○○各新臺幣參拾萬柒仟玖佰陸
拾玖元、原告丙○○新臺幣柒拾貳萬柒仟玖佰陸拾玖元，及被告
辛○○自民國九十六年十一月七日起，被告庚○○及和誠億水產
股份有限公司自民國九十六年十一月三日起，均至清償日止按週
年利率百分之五計算之利息。
原告其餘之訴駁回。
訴訟費用由被告連帶負擔十分之四，餘由原告負擔。
本判決第一項於原告、被告提供附表所示金額之擔保後，分別得
准免假執行。
原告其餘假執行之聲請駁回。
    事實及理由
一、原告起訴主張：被告辛○○於96年1月22 日上午10時30分許
    駕駛車牌F3-058號自用大貨車， 沿省道台2線公路由基隆往
    宜蘭方向行駛， 行經台北縣貢寮鄉省道台2線公路與進入貢
    寮鄉○○村○村道閃光黃燈三岔路口 （省道台2線公路93.5
    公里處）時，應注意車前狀況及行經閃光黃燈路口應減速，
    並隨時採取必要之安全措施，依當時天候、路況等無不能注
    意之情形，竟疏未注意，猶以每小時60至70公里之速度疾馳
    ，並未減速， 適與騎乘車牌LRB-418號重機車自對向欲左轉
    進入和美村之被害人林福音相撞，林福音人車倒地，並於送
    醫後傷重不治死亡。被告辛○○受僱於被告庚○○擔任貨車
    駕駛，再受僱於被告和誠億水產股份有限公司（下稱和誠億
    公司），則被告庚○○、和誠億公司為被告黃振福之僱用人
    ；另原告戊○○乃被害人之配偶，原告乙○○、丁○○、甲
    ○○、 林桄宏及丙○○（下稱乙○○等5人）均係被害人之
    子女，爰依侵權行為損害賠償之規定，請求被告連帶賠償原
    告所受下列損害（元以下捨去）：
    (一)醫療費新台幣（下同）7,571元，原告乙○○等5人每人各
      為1,514元。
    (二)殯葬費1,150,740元， 原告乙○○等5人每人各為230,148
      元。
    (三)增加生活上需要之費用：計程車資15,820元，原告乙○○
      等5人每人各為3,164元。
    (四)扶養費455,727元，原告戊○○單獨請求。
    (五)精神慰撫金： 原告丙○○請求160萬元，其餘原告各請求
      80萬元。
    又原告已請領之強制汽車責任保險金150萬7,749元，即原告
    每人各受領251,291元，予以扣除後， 聲明：(一)被告應連帶
    給付原告戊○○1,004,436元、 原告乙○○、己○○、丁○
    ○、甲○○各783,535元、原告丙○○1,583,535元，及均自
    起訴狀繕本送達翌日起算之法定利息。(二)願供擔保請准宣告
    假執行（本院卷第260頁）。
二、被告則一致以：(一)本件事故係因被害人林福音違規跨越分向
    限制線搶先左轉駛來，致對向之被告辛○○反應不及始發生
    ，辛○○就本件車禍事故之發生有信賴原則適用，應無過失
    可言。本件事故業經臺灣省臺北縣區車輛行車事故鑑定委員
    會二次鑑定，鑑定結果皆認被告辛○○無過失。(二)被告辛○
    ○受僱於被告庚○○，辛○○所駕駛之車輛亦為庚○○所有
    ，僅係以被告和誠億公司名義掛牌，實則被告辛○○並未受
    僱於被告和誠億公司，有關貨車司機之勞務及監督均僅存在
    於被告辛○○及庚○○間，與被告和誠億公司無涉，故原告
    主張被告和誠億公司應負連帶賠償責任，為無理由。(三)原告
    請求之各項費用： 1.醫療費用其中證明書費200元非屬侵權
    行為所生財產上損害，不應賠償。2.原告請求之喪葬費過高
    ：如誦經費32萬元，除死亡當日之誦經團28,000元、出殯當
    日誦經團24,000元及師公32,000元外，其餘不得請求。另紙
    錢費高達26萬餘元，超過實際上必要，應予酌減至四分之一
    即66,000元。至於引魂費、孝服、麻布、米飯飲品等均非喪
    葬費用，不得請求。3.增加生活上需要的費用：計程車車資
    與侵權行為無涉，不得請求。4.請求扶養費部分：原告戊○
    ○至65歲仍有工作能力，故應自66歲起始得請求扶養費，計
    算基準應依所得稅法申報每人每年依政府所頒佈之扶養費扣
    除計算。5.精神慰撫金：原告丙○○於確定罹患鼻咽癌後即
    適應不良，非本事故所致，因而請求較其他原告為高之慰撫
    金，並無理由。 本件被告辛○○於事發前月收入僅3萬餘，
    被告庚○○年收入僅40餘萬元，皆非富裕，且均係高職畢業
    ，則原告請求之慰撫金顯係過高等語抗辯。聲明：(一)原告之
    訴駁回。(二)如受不利判決，請准供擔保宣告免為假執行。
三、兩造不爭執之事實：
  (一)被告辛○○於96年1月22日上午10時30分許，駕駛車牌F3-05
    8號自用大貨車，沿省道台2線公路由基隆往宜蘭方向行駛，
    行經台北縣貢寮鄉省道台2線公路與進入 貢寮鄉○○村○村
    道閃光黃燈三岔路口（即省道台2線公路93.5公里）處， 與
    騎乘車牌LRB-418號重機車自對向欲左轉進入 和美村之被害
    人林福音相撞，林福音人車倒地，送基隆長庚紀念醫院前已
    心跳停止，雖經急救無效，其後經據基隆地方法院檢察署檢
    察官相驗為顱內出血死亡明確，有道路交通事故調查報告表
    、道路交通事故現場圖、現場照片等件可稽（均附於基隆地
    方法院檢察署96年度偵字第1685號偵卷內），並有相驗屍體
    證明書、法醫驗斷書附於基隆地方法院檢察署96年度相字第
    38號卷內足憑（卷宗影本外放）。
  (二)被告辛○○因本件事故，經檢察官提起公訴後，經基隆地方
    法院96年度交訴字第19號刑事判決以其為從事業務之人，因
    業務上之過失而致人於死，處有期徒刑拾月，減為有期徒刑
    伍月，如易科罰金以新臺幣壹仟元折算壹日；再經本院以96
    年度交上訴字第195號刑事判決將上開 第一審刑事判決撤銷
    ，仍判處有期徒刑拾月，減為有期徒刑伍月，如易科罰金以
    新臺幣壹仟元折算壹日確定在案，有起訴書、上開刑事第一
    、二審刑事判決可稽（本院附民卷第11-18頁， 本院訴字卷
    第5-7頁）。
  (三)原告事後已領取強制汽車責任保險之理賠金共計150萬7,749
    元，即每人各受領251,291元， 業據原告陳明（本院訴字卷
    第38頁），並有匯款資料可按（本院訴字卷第90-91頁）。
四、本件重要爭點在於：
  (一)被告辛○○就本件事故之發生是否應負過失責任？被害人林
    福音是否與有過失？
  (二)被告庚○○、和誠億公司是否應負僱用人之連帶賠償責任？
  (三)原告得請求之各項賠償金額為多少？
五、被告辛○○就本件事故之發生是否應負過失責任？被害人林
    福音是否與有過失？
  (一)按汽車行駛時，駕駛人應注意車前狀況，並隨時採取必要之
    安全措施；且駕駛人應於限速內行駛，行經閃黃燈號誌路口
    ，應減速慢行，注意安全，小心通過；另汽車行經閃黃燈號
    誌路口，應減速慢行，注意安全，小心通過，道路交通安全
    規則第94條第3項、 第93條及道路交通標誌標線號誌設置規
    則第211條第1款分別定有明文。
  (二)查被告辛○○於上開時地駕駛車牌F3-058號自用大貨車，沿
    省道台2線公路由基隆往宜蘭方向行駛，行經省道台2線公路
    與進入和美村村道之三岔路口前約15公尺處即有閃黃燈號誌
    ，此有原告提出之現場圖及現場照片可按（本院訴字卷第11
    0、192-193頁）。而被告辛○○駕駛車輛行經上開閃黃燈號
    誌時，時速為60、70公里，業據其於刑案偵查中承認明確（
    基隆地方法院檢察署96年度偵字第1685號偵卷第45頁），並
    無減速慢行情事，亦經本院勘驗和美派出所在系爭三岔路口
    設置監視器所攝畫面明確，有勘驗筆錄可參（見AVESQ1監視
    器翻拍之Ｆ、Ｇ、Ｈ及AVESQ2監視器翻拍之c、d 、e、f、g
    、h、i等畫面，資料外放），且道路交通事故現場圖上並無
    貨車之煞車痕可明。
    被告雖辯稱：因被害人林福音所騎機車同向前方有一輛客運
    車，致伊並未見到林福音騎乘之機車，無從預見云云。惟查
    客運車係行駛於被告辛○○大貨車對向之另一車道，有和美
    派出所之監視器所攝畫面可稽（見AVESQ1監視器翻拍之Ｂ、
    Ｃ、Ｄ、Ｅ 及AVESQ2監視器翻拍之a、b、c、d、e等畫面，
    資料外放），明顯可見：林福音之機車在客運車後方數十公
    尺，林車開亮車頭燈、車頭偏向左方，況林車當時已跨越方
    向限制線違規左轉至被告辛○○所駛車道上（詳如下列(三)所
    述），絕無被告辛○○所述客運車擋住、無法看到林車之情
    事。當天雖路面濕潤，惟光線良好、路面並無缺陷，並無不
    能注意之情況，被告辛○○行經上開閃黃燈路之交岔路口，
    應依前開規定注意車前狀況，減速接近，小心通過，竟疏未
    注意減速，猶以時速60、70公里之速度前行，致煞車不及而
    肇事，且其過失行為與被害人林福音之死亡結果間有相當因
    果關係。被告辛○○上開過失行為，復經本院刑事庭以96年
    度交上訴字第195號判決判處其有期徒刑拾月， 減為有期徒
    刑伍月，如易科罰金以新臺幣壹仟元折算壹日確定在案，詳
    如上述。從而，原告依侵權行為之法律關係，請求被告辛○
    ○負損害賠償責任，洵屬有據。
  (三)復按損害之發生或擴大，被害人與有過失者，法院得減輕賠
    償金額，或免除之，民法第217條第1項定有明文。查本件事
    故之肇事原因，參酌和美派出所所設監視器拍攝畫面並觀察
    被告辛○○所駛貨車與林福音機車相撞後之現場圖（附於相
    驗卷內第16-17頁） 及車損照片（本院證物外放，第5-17頁
    照片）顯示： 被害人林福音騎乘機車在省道台2線公路自宜
    蘭往基隆方向行駛，欲左轉進入和美村村道，為轉彎車；黃
    車車頭中間與林車車身相撞，最後停止在黃車行駛之車道上
    ，林車遭撞後倒地遺留15.2公尺之刮地痕，刮地痕之起始點
    在黃車車道口，並非系爭三岔路口之中心處等情，足見：林
    車雖顯示方向燈，惟尚未行駛至交岔路口中心處，即跨越省
    道台2線道路之方向限制線搶先左轉，並占用來車車道， 有
    違當時之道路交通安全規則第102條第1項第4款規定： 「汽
    車行駛至交岔路口左轉彎時，應距交岔路口30公尺前顯示方
    向燈或手勢，行至交岔路口中心處左轉，並不得占用來車道
    搶先左轉」（其後修正為同條項第5款規定）， 台灣省台北
    縣區車輛行車事故鑑定委員會及台灣省車輛行車事故覆議委
    員會均同此認定，有上開鑑定委員會96 年6月21日北鑑字第
    0965180407號函、覆議鑑定委員會96 年12月4日府覆議字第
    0966203862號函可參（分附於上開偵卷及刑案第二審卷內）
    ，益堪認定被害人林福音對於本件事故亦與有過失。
  (四)原告雖另指摘：因標線施工單位之疏忽，於本件事故發生時
    ，竟將系爭三岔路口之雙黃線終點及車輛停止線超過路旁水
    泥護欄數公尺之遠，致被害人林福音在慣常處左轉，本件事
    故發生後施工單位發現標線錯誤，予以改善，可見事故發生
    時雙黃線之標線不當，被害人林福音於事故發生時係正常左
    轉云云。然斟酌林車刮地痕之起始點，係在路旁水泥護欄地
    點之後，仍非系爭三岔路口之中心處，可見被害人林福音確
    未依規於交岔路口中心處左轉，則原告上開指摘不問是否可
    採，對於林福音有違規之事實不生任何影響。
  (五)承上開說明，被告辛○○與被害人林福音就本件事故之發生
    均與有過失。本院審酌：事故發生時，被害人林福音已違規
    左轉占用被告辛○○之車道，就渠等各自違反上開道路交通
    安全規則之行為，因認被告辛○○與被害人林福音就本件事
    故之發生依序應負擔60%、40%之過失責任。
六、被告庚○○、和誠億公司是否應負僱用人之連帶賠償責任？
  (一)按受僱人因執行職務，不法侵害他人之權利者，由僱用人與
    行為人連帶負損害賠償責任，民法第188條第1項本文定有明
    文。上開規定係為保護被害人而設，是上開所稱之受僱人，
    應予從寬，不以事實上有僱傭契約者為限，凡客觀上被他人
    使用為之服務而受其監督之客觀事實存在，即應認其人為該
    他人之受僱人，而使該他人負僱用人之責任，以保護交易之
    安全。
  (二)查本件被告辛○○受僱於被告庚○○駕駛系爭貨車，負責載
    送漁貨，已據被告辛○○於刑案中陳述明確，堪認被告辛○
    ○、庚○○間有事實上之僱傭關係，被告庚○○應負事實上
    僱用人之責任甚明。又系爭貨車靠行於被告和誠億公司，因
    而系爭貨車懸掛登記被告和誠億公司之牌照，是被告辛○○
    係駕駛車輛外觀表明執行被告和誠億公司之載送漁貨職務，
    足已引起一般人民之信賴，則為達到保護交易安全之目的，
    被告和誠億公司應就靠行車輛司機執行職務行為所肇致用路
    者之損害，亦應負僱用人之連帶賠償責任。是被告庚○○及
    和誠億公司對於被告辛○○所為職務上之侵權行為，均應負
    連帶賠償責任，故被告和誠億公司所為其未對被告辛○○之
    職務行為負監督責任之辯解，應無可採。
七、原告得請求之各項賠償金額為多少？
  (一)醫療費7,571元部分：
    查被害人林福音因本件事故送往長庚紀念醫院急救，原告等
    5人因而支出長庚紀念醫院之醫療費用4,071元及救護車費用
    3,700元， 扣除單據上之證明書費200元後為7,571元，業據
    原告提出長庚紀念醫院收據3紙 及桃聯救護車有限公司之救
    護車費統一發票1張為證（本院附民卷第24-25頁），核均屬
    被害人因本件事故而必需支出之醫療費用，則原告乙○○等
    5人請求醫療費用7,571元，即每人各1,514元， 洵屬有據，
    應予准許。
  (二)殯葬費1,150,740元部分：
    1.原告乙○○等5人主張：因父親林福音車禍身亡， 支出殯
      葬費共計1,150,750元之情， 固據提出收據多紙（本院附
      民卷第28-46頁）； 被告除對死亡當日誦經團28,000元、
      出殯當日誦經團24,000元及師公32,000元，紙錢在66,000
      元等部分不爭執，另辯稱：引魂費、孝服、麻布、米飯飲
      品等均非喪葬費用，不得請求等語。
    2.按不法侵害他人致死者，對於支出殯葬費之人，亦應負損
      害賠償責任，民法第192條第1項定有明文。又殯葬費，係
      指收殮及埋葬費用而言，其賠償範圍固應以實際支出之費
      用，並斟酌被害人當地之習俗、被害人之身分、地位及生
      前經濟狀況決定之。
    3.查被害人林福音於23年10月14日出生，有戶籍謄本可參（
      本院附民卷第20頁），因本件事故死亡時屆滿73歲，有配
      偶戊○○及成年子女即原告乙○○等5人， 子女均有正當
      工作，家境小康及當地（台北縣貢寮鄉）之習俗等因素，
      審酌如下：
      誦經費32萬元：
        查一般社會習俗，有請法師為往生者誦經祈福，惟原告
        乙○○等5人支出誦經費達32萬元， 確屬過高，因認被
        告所不爭執之往生者於死亡當日之誦經費28,000元及出
        殯當日之誦經團24,000元、師公32,000元等項，即合計
        84,000元部分為合理，逾上開範圍之部分則不應准許。
      紙錢費用268,410元：
        查死者家屬於祭拜時為往生者準備之錢幣，焚化予往生
        者以便其在另一世界使用，係民間喪禮上常見之儀式，
        且係為往生者所為，惟金額過高，核認在被告不爭執之
        66,000元範圍內認屬必要而予准許，其餘金額則不應准
        許。
      引魂費18,000元：
        依一般傳統習俗，此為家屬請道士或出家師父帶引往生
        者魂魄順利超度之儀式，為目前告別式中所常見，金額
        尚屬相當，應予准許。
      本件被害人林福音採取土葬方式， 原告乙○○等5人支
        出土葬之相關費用：包括墓地、造墓施工費及材料費19
        萬元，埋葬前之勘輿、整地及覆土等前置工程32,000元
        ，共計222,000元均屬埋葬之必要費用， 並為被告所不
        爭執，應予准許。
      其他喪葬費用325,930元：
        審酌原告乙○○等5人提出之收據（本院附民卷第42-46
        頁），其中所列：搬運屍體（10,000元）、屍體化妝（
        8,000元）、棺木費（68,000元）、 壽衣（12,000元）
        、運棺車資（6,000元）、屍體保管（12,000元） 等項
        均係為被害人林福音收殮之必要費用；另告別式場設備
        搭棚（128,200元）、 告別式米飯飲品（18,730元），
        乃出殯時為往生者準備之祭拜設備及物品，亦係民間喪
        禮上所常見，且金額均屬相當，上開金額合計為26萬2,
        930元，應予准許。
        至於孝服（35,000元）、麻布（28,000元）係供被害人
        家屬在出殯告別式中穿戴之用，非屬被害人之收殮及埋
        葬禮儀之必要費用，應予扣除。
      依上所陳，原告乙○○等5人得請求之殯葬費為652,930
        元（84,000+66,000+18,000+222,000+262,930=652,930
        ），即每人各130,586元； 逾上開金額外之請求，則不
        應准許。
  (三)增加生活上需要（計程車資）15,820元部分：
    原告乙○○等5人主張： 為處理被害人林福音醫療及喪葬事
    宜，支出車資15,820元，固據提出計程車專用收據多紙為憑
    （本院附民卷第47-53頁），並為被告所爭執。按民法第193
    條行為人負賠償責任之標的乃被害人遭侵害身體或健康因而
    增加生活上之需要而言， 原告乙○○等5人主張為處理林福
    音醫療及喪葬事宜而支出計程車資，核與上開規定有所不合
    ，自不應准許。
  (四)扶養費455,727元部分：
    1.原告戊○○主張：伊為被害人林福音之妻，於32 年12月3
      日生，本件事故發生時為63歲，尚有餘命18年，按95年台
      灣地區家庭收支調查報告： 每人每年平均支出209,098元
      ，伊之法定義務人有被害人及子女乙○○等5人， 即林福
      音分擔扶養義務1/6，則伊可得請求扶養費455,727元一節
      。被告則抗辯：原告戊○○得請求扶養費之年紀應自66歲
      起，且應按每年所得稅申報之親屬寬減額為計算基準云云
      。
    2.按受扶養權利者，以不能維持生活而無謀生能力者為限，
      前項無謀生能力之限制，於直系血親尊親屬不適用之；夫
      妻互負扶養之義務，其負扶養義務之順序與直系血親卑親
      屬同，其受扶養權利之順序與直系血親尊親屬同，民法第
      1117條及第1116條之1等規定甚明， 是夫妻之一方受他方
      及直系血親尊親屬受扶養之權利，僅以不能維持生活為要
      件。
      查原告戊○○為被害人林福音之妻，於32 年12月3日生，
      本件事發生發生時屆滿63歲，名下並無任何財產，有戶口
      名簿附於上開相驗卷內及稅務電子閘門財產所得調件明細
      表（證物外放）可參。雖其於94、95、96年度有薪資所得
      ，惟依序僅有65,000元、47,900元、26,400元（每月平均
      約僅5,417元、3,992元、2,200元），未達我國95 年度家
      庭收支調查報告中所列一般家庭每人每月平均消費支出水
      準之金額17,425元【每戶全年消費支出為713,024元， 每
      戶平均3.41人， 即每人每年平均消費支出為209,098元，
      每月為17,425元，元以下四捨五入】，有該調查報告可參
      （本院附卷第56頁），堪認原告平日雖有為零散工作，惟
      逐年收入漸減，工作所得收入未達能維持生活之程度，則
      原告戊○○自本件事故發生時起已有受扶養之權利，即得
      訴請被告連帶賠償扶養費，被告抗辯：原告戊○○僅得自
      其屆滿65歲後始可請求，尚非可採。
    3.又按扶養之程度，應按受扶養權利者之需要，與負扶養義
      務者之經濟能力及身分定之，民法第1119條定有明文。
      前述由行政院主計處公布95年度家庭收支調查報告所列每
      人每年平均消費支出為209,098元 （每月為17,425元，元
      以下四捨五入，下同），可得知我國一般家庭及人民之生
      活支出水準，而得作為計算扶養費之基準，應屬合理，至
      於被告抗辯之申報所得稅時之扶養親屬寬減額，要僅屬申
      報所得稅之寬減金減，與前開平均消費支出之金額予以比
      較，應以後者較符合扶養權利者之需要而可採憑。
    4.再參原告戊○○提出、被告未爭執之內政部統計處公布之
      94年臺閩地區簡易生命表，可知女性平均壽命80.8歲，有
      94年臺閩地區簡易生命表可參（本院附民卷第55頁），則
      原告戊○○自發生本件事故時之63歲，至上開平均壽命80
      .8 歲止，餘命尚有17.80年。又原告戊○○另尚有子女即
      原告乙○○等5人，均已成年，又均就業， 業據其陳明在
      卷（本院訴字卷第44頁），並有戶籍謄本、子女個人之就
      業及薪資證明書足憑（本院附民卷第20-23頁， 本院訴字
      卷第72-77頁）， 故被害人林福音對原告戊○○所負之扶
      養義務為6分之1。參考上開各因素，自本件事故發生時之
      96年1月22日起至本件訴訟事實審言詞辯論終結前97年8月
      5日止（即已屆清償期者）， 為1年6月又15天（18.5月）
      ，此部分扶養費為322,363元（17,425x18.5=322,363）；
      另自97 年8月6日起至戊○○80.8歲（即屆滿80歲又292天
      ，日期為113年9 月21日）止，為16年1月15天（即16.125
      年），則按霍夫曼計算法扣除期前利息，此部分扶養費之
      金額為2,519,691元【[209,098x11.980836]+[0.125x209,
      098x(12.000000- 00.980836)=2,505,169+14,522 =2,519
      ,691 】，總計扶養費為2,842,054元（322,363 +2,519,6
      91= 2,842,054）， 而林福音所負之扶養義務為6分之1即
      473,676元，則其僅請求455,727元，為有理由，應予准許
      。
  (五)精神慰撫金部分：
    1.按受僱人因執行職務，不法侵害他人致死者，被害人之父
      、母、子、女及配偶受有非財產上之損害， 依民法第194
      條及第188條第1項規定，請求受僱人及其僱用人連帶賠償
      相當金額之慰撫金時，法院對於慰撫金之量定，應斟酌該
      受僱人及應負連帶賠償責任之僱用人，並被害人暨其父、
      母、子、女及配偶之身分、地位及經濟狀況等關係定之，
      不得僅以被害人與實施侵權行為之受僱人之資力為衡量之
      標準，最高法院76年台上字第1908號判例著有明文。
    2.經查：
      (1)原告戊○○於配偶林福音因本件事故死亡時，為63歲，
        名下並無任何財產； 原告乙○○等5人為林福音之子女
        ，長女乙○○任職大宜呈有限公司，94、95年度所得依
        序為224,122元、570,816元， 財產總額1,349,430元；
        長子丙○○自行經營食品公司，94、95年度所得依序為
        3,546元、1,159元，名下無任何財產；次女丁○○經營
        海產批發生意，94、95年度所得依序為26,687元、77,2
        62元，財產總額為380,360元； 三子甲○○任職銓唯食
        品有限公司，財產總額為2,677,425元； 四子己○○亦
        任職銓唯食品有限公司，94 年度所得為193,000元，名
        下有裕隆牌汽車一部等情，業據原告陳明（本院訴字卷
        第45頁），有原告每人之名片、服務證明書及稅務電子
        閘門財產所得調件明細表足憑 （本院訴字卷第72-77頁
        ，另證物外放）。
      (2)被告辛○○為59年1月22 日生，高職畢業，發生本件事
        故時屆滿37歲，擔任貨車司機， 每月收入為3萬餘元，
        財產總額為845,682元； 另被告庚○○為高職畢業，年
        收入為40餘萬元，財產總額高達9,832,399元； 被告和
        誠億公司之資本總額為4,000萬元， 業據原告及被告陳
        明（本院訴字卷第46、98頁），並有稅務電子閘門財產
        所得調件明細表可參（證物外放）。
      (3)本院斟酌兩造之上開身分、地位及資力，被害人林福音
        為原告戊○○之配偶，二人結褵數十年，逢此意外頓失
        依賴，原告乙○○等5人為林福音之子女， 因林福音死
        亡而深受打擊，其中原告丙○○於95年10月間經醫診斷
        罹患鼻咽癌，治療初期呈現情緒起伏大等適應不良反應
        ，迨本件事故發生，反應哀傷，更加重其適應困難，除
        情緒起伏大與挫折忍受力低，更出現多次自傷意念與行
        動行為，亦據財團法人辜公亮基金會治癌中心醫院96年
        8 月27日診斷證明書載述綦詳（本院附民卷第59頁），
        益見其因被害人林福音之死亡致精神上受有相當大痛苦
        ，致情緒適應困難並出現自傷意念及行為等一切因素，
        因認原告戊○○、乙○○、己○○、丁○○、甲○○請
        求給付每人各80萬元之慰撫金，另原告丙○○請求給付
        150萬元之慰撫金，應屬適當， 其逾上開金額之慰撫金
        請求，則不應准許，應予駁回。
  (六)依上所陳，原告本得請求賠償之金額：原告戊○○為1,255,
    727元（455,727+800,000=1,255,727），原告乙○○、丁○
    ○、甲○○、己○○每人各為932,100元（1,514+130,586+8
    00,000=932,100），原告丙○○為1,632,100元（1,514+130
    ,586+1,500,000 =1,632,100）； 惟被害人林福音就本件事
    故之發生亦應負擔40%之過失責任， 即被告辛○○就本件事
    故之發生僅負擔60%之過失責任； 再原告每人各已領強制汽
    車責任險之理賠金251,291元亦應予以扣除， 是則原告戊○
    ○得請求之金額成為502,145元[(1,255,727x60%)-251,291=
     753,436-251,291=502,145]；原告乙○○、丁○○、 甲○
    ○、己○○得請求之金額成為307,969元[(932,100x60%)-25
    1,291=559,260-251,291=307,969]；原告丙○○得請求之金
    額成為727,969元[(1,632,100 x60% )- 251,291=979,260-2
    51,291=727,969]。 原告逾上開金額外之請求，為無理由，
    應予駁回。
八、綜上所述，原告依侵權行為法律關係，得請求被告連帶給付
    ：原告戊○○502,145元、 原告乙○○、丁○○、甲○○、
    己○○各307,969元、原告丙○○727,969元，及被告辛○○
    自96年11月7日起，被告庚○○及和誠億公司自96年11月3日
    起，均至清償日止按週年利率5%計算之利息範圍內，為有理
    由，應予准許，並依兩造聲請諭知准免假執行之擔保金額如
    附表所示。原告逾上開金額外之請求，為無理由，應予駁回
    ，其假執行之聲請亦失依附，應併予駁回。
九、據上論結：本件原告之訴為一部有理由，一部無理由，依民
    事訴訟法第79條、第85條第1項本文、第2項、 第463條、第
    390條第2項、第392條，判決如主文。
中    華    民    國    97    年    8    月     27    日
                    民事第一庭
                        審判長法  官  張耀彩
                              法  官  盧彥如
                              法  官  林金吾
正本係照原本作成。
如不服本判決，應於收受送達後20日內向本院提出上訴書狀，其
未表明上訴理由者，應於提出上訴後20日內向本院補提理由書狀
（均須按他造當事人之人數附繕本）上訴時應提出委任律師或具
有律師資格之人之委任狀；委任有律師資格者，另應附具律師資
格證書及釋明委任人與受任人有民事訴訟法第466條之1第1項但
書或第2項（詳附註）所定關係之釋明文書影本。
中    華    民    國    97    年    8     月    27    日
                              書記官  張淑芳
附註：
民事訴訟法第466條之1（第1項、第2項）：
對於第二審判決上訴，上訴人應委任律師為訴訟代理人。但上訴
人或其他法定代理人具有律師資格者，不在此限。
上訴人之配偶、三親等內之血親、二親等內之姻親，或上訴人為
法人、中央或地方機關時，其所屬專任人員具有律師資格並經法
院認為適當者，亦得為第三審訴訟代理人。
附表（金額：新臺幣）
  原告為假執行而提供          被告為免假執行而提供
      之擔保金額                  之擔保金額
  原告戊○○提供168,000元     被告提供502,145元
  原告乙○○提供103,000元     被告提供307,969元
  原告丁○○提供103,000元     被告提供307,969元
  原告甲○○提供103,000元     被告提供307,969元
  原告己○○提供103,000元     被告提供307,969元
  原告丙○○提供243,000元     被告提供727,969元


司法院資訊處製作；財團法人民間司法改革基金會備份。
